【裁判字號】    97,抗,1490
【裁判日期】    970916
【裁判案由】    依職權徵收訴訟費用
【裁判全文】
臺灣高等法院民事裁定                  97年度抗字第1490號
抗  告  人  己 ○
上列抗告人因與相對人戊○○○、甲○○、乙○○、丁○○、丙
○○等間依職權徵收訴訟費用事件， 對於中華民國97年6月20日
臺灣台北地方法院97年度他字第44號所為裁定提起抗告，本院裁
定如下：
    主      文
抗告駁回。
原裁定關於命抗告人繳納之訴訟費用金額更正為新台幣貳拾柒萬
柒仟伍佰陸拾捌元。
抗告費用由抗告人負擔。
    理      由
一、原裁定意旨略以：「原告（即本件之相對人）與被告（即本
    件之抗告人）間請求拆屋還地等事件，經本院95年度重訴字
    第404號判決『 被告己○應自臺北市○○區○○段二小段90
    地號土地上如附圖所示面積138 平方公尺之未登記建物即門
    牌臺北市○○○路○段36巷2號1、2樓建物遷出，並將上開建
    物所占用之土地返還原告。被告己○應給付原告新臺幣（下
    同）柒拾捌萬壹仟參佰壹拾元，及自民國95年3月7日起至返
    還上開土地之日止，按月給付原告壹拾伍萬陸仟貳佰陸拾貳
    元。被告己○、林春娥應給付原告柒拾捌萬壹仟參佰壹拾元
    ，及自95年3月7日起至返還上開土地之日止，按月給付原告
    壹拾伍萬陸仟貳佰陸拾貳元』，被告不服提起上訴（被告林
    春娥部分未據上訴而告確定），本應預納第二審裁判費848,
    148元（訴訟標的價額：447200X138+781310+781310/2=000
    00000），惟因被告聲請訴訟救助， 經臺灣高等法院以96年
    度聲更(一)字第 4號裁定准予訴訟救助而暫免繳納上開裁判費
    ，嗣原告與被告成立訴訟上和解，約定訴訟費用各自負擔，
    被告自應向本院繳納原暫免繳納之第二審裁判費之3分之1即
    282,716元。」等語。
二、抗告意旨略以：「抗告人無力繳交282,716元之裁判費， 抗
    告人與相對人於本院和解時，不知還需繳納裁判費，否則會
    請相對人支出。爰請求廢棄原裁定，酌減裁判費。」等語。
三、按「經准予訴訟救助者，於終局判決確定或訴訟不經裁判而
    終結後，第一審受訴法院應依職權以裁定確定訴訟費用額，
    向應負擔訴訟費用之當事人徵收之。」 民事訴訟法第114條
    第1項定有明文。準此， 第一審受訴法院依本條項所確定之
    訴訟費用額，以當事人受訴訟救助暫免之訴訟為限。次按「
    當事人為和解者，其和解費用及訴訟費用各自負擔之。但別
    有約定者，不在此限。和解成立者，當事人得於成立之日起
    3個月內聲請退還其於該審級所繳裁判費3分之2」， 民事訴
    訟法第84條亦定有明文，是當事人成立訴訟上和解，受訴法
    院依前揭規定本於職權裁定確定訴訟費用額時，僅需向應負
    擔訴訟費用之當事人徵收該審級應繳裁判費3分之1，以符程
    序經濟。再按「以一訴附帶請求其孳息、損害賠償、違約金
    或費用者，不併算其價額」民事訴訟法第77條之2第2項定有
    明文。
四、經查，兩造間拆屋還地等事件，相對人主張抗告人無權占有
    其所有之臺北市○○區○○段二小段90地號土地， 面積142
    平方公尺，依民法第767條、第179條規定，起訴請求抗告人
    拆屋還地並給付相當於租金之不當得利，經原法院95年度重
    訴字第404號判決「抗告人應自臺北市○○區○○段二小段9
    0地號土地上如附圖所示面積138平方公尺之未登記建物即門
    牌臺北市○○○路○段36巷2號1、2樓建物遷出，將上開建物
    所占用之土地返還相對人，並應給付相對人781,310元， 及
    自民國95年3月7日起至返還上開土地之日止，按月給付相對
    人156,262元；抗告人與共同被告林春娥應給付相對人781,3
    10元及自95年3月7日起至返還上開土地之日止，按月給付相
    對人156,262元」，抗告人不服提起上訴， 本應繳納第二審
    裁判費832,704元（以公告土地現值每平方公尺447,200元按
    其應返還之土地面積138平方公尺計算訴訟標的價額為61,71
    3,600元，應徵第二審裁判費832,704元，另相對人依民法第
    179條規定，附帶請求抗告人給付相當於租金之不當得利781
    ,310 元及390,655元，依民事訴訟法第77條之2第2項規定，
    不併算其價額），惟因抗告人聲請訴訟救助，經本院以96年
    度聲更(一)字第4號裁定准予訴訟救助而暫免繳納。 其後抗告
    人與相對人於本院成立訴訟上和解，並約定訴訟費用各自負
    擔，則依民事訴訟法第114條、第84條規定， 抗告人自應向
    原法院繳納原暫免繳納之第二審裁判費之3分之1即 277,568
    元。原法院依上開規定，裁定命抗告人繳納原暫免繳納之第
    二審裁判費之3分之1，並無違誤。抗告意旨以其於本院和解
    時，不知還需繳納裁判費，且亦無力繳交裁判費等語，指摘
    原裁定不當，為無理由，應予駁回。惟關於訴訟費用之計算
    原裁定認訴訟標的價額應併算相對人附帶請求之不當得利金
    額，尚有未洽， 應更正抗告人應繳納之訴訟費用為277,568
    元。
五、據上論結，本件抗告為無理由，爰裁定如主文。
中    華    民    國    97    年    9     月    16    日
                    民事第十庭
                        審判長法  官  黃豐澤
                              法  官  林麗玲
                              法  官  蕭艿菁
正本係照原本作成。
本裁定除以適用法規顯有錯誤為理由，並經本院許可外，不得再
抗告。如提起再抗告，應於收受後10日內委任律師為訴訟代理人
向本院提出再抗告狀。並繳納再抗告費新台幣１千元。
中    華    民    國    97    年    9     月    16    日
                              書記官  王秀雲


司法院資訊處製作；財團法人民間司法改革基金會備份。
